臺灣高雄地方法院行政訴訟判決　　　　　110年度交字第228號
原　　　告　鍾秀英　
被　　　告　高雄市政府交通局

代　表　人　張淑娟　
上列當事人間交通裁決事件，原告不服被告民國110 年5 月20日
高市交裁字第32-ZHB262038號裁決，提起行政訴訟，本院判決如
下：
    主  文
原告之訴駁回。
訴訟費用新臺幣參佰元由原告負擔。
    事實及理由
一、程序事項：按行政訴訟法第237條之7規定，交通裁決事件之
    裁判，得不經言詞辯論為之。本件屬交通裁決事件，依兩造
    所述各節及卷內資料其事證已臻明確，本院認無經言詞辯論
    之必要，爰不經言詞辯論而為判決。
二、事實概要：原告所有車牌號碼000-0000號自用小客車（下稱
    系爭車輛）於民國110年4月9日9時35分許，在國道三號北向
    303.8 公里處，因有「汽車行駛於高速公路汽車駕駛人未依
    規定繫安全帶（一人）」之違規行為，經內政部警政署國道
    公路警察局第八公路警察大隊白河分隊（下稱舉發機關）員
    警填掣國道警交字第ZHB000000 號舉發違反道路交通管理事
    件通知單（下稱舉發通知單）逕行舉發。嗣原告於應到案日
    期前之110 年5 月4 日向被告陳述不服，經被告函詢舉發機
    關後，認原告確有上揭違規行為，乃依道路交通管理處罰條
    例（下稱處罰條例）第31條第2 項規定，於110 年5 月20日
    開立高市交裁字第32-ZHB262038號裁決書（下稱原處分），
    裁處原告「罰鍰新臺幣（下同）3,000 元」。原告不服，提
    起本件行政訴訟。
三、原告主張：當天陽光普照、全家出遊4人同車，為何駕駛人
    照的模糊不清，也未照到副座，怎能認定未繫安全帶？其他
    3人可佐證駕駛人有繫安全帶，且當駕駛人未繫安全帶時系
    爭車輛會發出嗶嗶聲直到繫上為止。又駕駛人安全帶肩膀上
    及腰部都有繫上，照片上隱約可見黑色安全帶痕跡等語。並
    聲明：原處分撤銷。
四、被告則以：經放大檢視採證照片（原始檔）可見：駕駛穿著
    淺色上衣，其左肩斜下至右腰部未見安全帶遮擋其上衣，亦
    無安全帶壓痕，而左腰部有一黑色長條形色塊，應為安全帶
    。故依前揭說明，足認原告並未依規定繫安全帶，其行為顯
    已違反汽車駕駛人及乘客繫安全帶實施及宣導辦法第3條第1
    項第3 款「安全帶之帶扣應確實緊扣，安全帶無扭曲或反轉
    ，鬆緊度保持適宜；腰部安全帶置於腰部以下，肩部安全帶
    固定位置應依個人調整，避免安全帶纏繞經過頸部，且應置
    手臂上端以上」之規定，至為灼然。是原告於前揭時間、地
    點既有「汽車行駛於高速公路汽車駕駛人未依規定繫安全帶
    （一人）」之違規行為，被告據以裁處，洵無不合等語，資
    為抗辯。並聲明：原告之訴駁回。
五、本院之判斷：
  ㈠按「汽車行駛於道路上，其駕駛人、前座或小型車後座乘客
    未依規定繫安全帶者，處駕駛人1,500 元罰鍰」、「汽車行
    駛於高速公路或快速公路違反前項規定者，處駕駛人3,000
    元以上6,000 元以下罰鍰」，處罰條例第31條第1 項前段、
    第2 項前段分別定有明文。再按違反道路交通管理事件統一
    裁罰基準及處理細則（下稱處理細則）第1 條規定：「本細
    則依道路交通管理處罰條例第92條第4 項規定訂定之。」第
    2 條規定：「（第1 項）處理違反道路交通管理事件之程序
    及統一裁罰基準依本細則之規定辦理。（第2 項）前項統一
    裁罰基準，如附件違反道路交通管理事件統一裁罰基準表(
    下稱裁罰基準表) 。」上開處理細則之規定，就其立法目的
    及功能，乃為防止處罰機關枉縱或偏頗，依處罰條例第92條
    第4 項所授權交通部會同內政部訂定處理細則及其附件裁罰
    基準表，用以維持裁罰之統一性與全國因違反道路交通管理
    事件受處罰民眾之公平，不因裁決人員不同，而生偏頗，寓
    有避免各監理機關於相同事件恣意為不同裁罰之功能，並非
    法所不許，於憲法上保障人民財產權之意旨並無牴觸（此並
    有司法院釋字第511 號解釋理由書意旨足資參照），並無違
    反法律保留原則。而依裁罰基準表的記載，汽車行駛於高速
    公路或快速公路上，其汽車駕駛人、前座或小型車後座乘客
    未依規定繫安全帶（一人），期限內繳納或到案聽候裁決者
    ，應處罰鍰3,000 元，核此規定，既係基於母法之授權而為
    訂定，且就處理細則附件所示裁罰基準表中有關處罰條例第
    31條第2 項規定之裁罰基準內容，並未牴觸母法，被告自得
    依此基準而為裁罰。
  ㈡本件如事實概要欄所述之原告違規事實，有舉發通知單、採
    證照片、原處分之裁決書、送達證書、內政部警政署國道公
    路警察局第八公路警察大隊110年7月20日國道警八交字第11
    08700788號函、110年5月10日國道警八交字第1108700538號
    函等在卷可稽（本院卷第33至49頁），洵堪認定為真。按汽
    車駕駛人及乘客繫安全帶實施及宣導辦法第3 條第1 項第3
    款規定：「安全帶之帶扣應確實緊扣，安全帶無扭曲或反轉
    ，鬆緊度保持適宜；腰部安全帶置於腰部以下，肩部安全帶
    固定位置應依個人調整，避免安全帶纏繞經過頸部，且應置
    手臂上端以上」；觀諸卷附採證照片，可見系爭車輛駕駛人
    穿著淺色上衣，其左肩斜下至右腰部未見安全帶遮擋其上衣
    ，亦無安全帶壓痕，惟左腋下延伸至胸下有一黑色長條形色
    塊( 本院卷第33至34頁) 。足見系爭車輛之駕駛人並未依規
    定妥適繫上安全帶，是原告違規情節堪屬明確。原告猶空言
    以前詞主張撤銷原處分，委難憑採
六、綜上所述，原告於上開時間、地點確有「汽車行駛於高速公
    路汽車駕駛人未依規定繫安全帶（一人）」之違規行為，被
    告依處罰條例第31條第2 項及裁罰基準表之規定，裁處原告
    如原處分所示，於法亦無違誤。原告訴請撤銷原處分，並無
    理由，應予駁回。
七、本件判決基礎已臻明確，兩造其餘之攻擊防禦方法及訴訟資
    料經本院斟酌後，核與判決不生影響，無一一論述之必要，
    併予敘明。
八、本件第一審裁判費為300 元，應由原告負擔，爰確定第一審
    訴訟費用額如主文第2 項所示。
據上論結，本件原告之訴為無理由，依行政訴訟法第237條之7、
第237 條之8 第1 項、第237 條之9 第1 項、第236 條、第98條
第1 項前段，判決如主文。
中    華    民    國  111     年    1     月    7     日
                  行政訴訟庭  法  官  謝琬萍
以上正本係照原本作成。
如不服本判決，應於判決送達後20日內，向本院提出上訴狀並表
明上訴理由（原判決所違背之法令及其具體內容或依訴訟資料可
認為原判決有違背法令之具體事實），其未載明上訴理由者，應
於提出上訴後20日內向本院補提理由書（上訴狀及上訴理由書均
須按他造人數附繕本，如未按期補提上訴理由書，則逕予駁回上
訴），並應繳納上訴裁判費新臺幣750元。
中    華    民    國   110    年    1     月    7     日
                              書記官  林麗文